【裁判字號】    96,訴,2756
【裁判日期】    970121
【裁判案由】    損害賠償
【裁判全文】
臺灣臺中地方法院民事判決              96年度訴字第2756號
原      告  乙○○
被      告  丙○○
上列當事人間因公共危險等案件，經原告向本院刑事庭提起損害
賠償之附帶民事訴訟，案經刑事庭移送前來，本院於民國97年1
月7日言詞辯論終結，判決如下：
    主      文
被告應給付原告新臺幣參拾壹萬肆仟肆佰陸拾參元。
原告其餘之訴駁回。
訴訟費用由被告負擔百分之三十二，餘由原告負擔。
本判決第一項及命被告負擔訴訟費用部分，得假執行。但被告以
新臺幣參拾壹萬肆仟肆佰陸拾參元為原告預供擔保，得免為假執
行。
    事實及理由
壹、兩造爭執要旨：
  一、原告主張：被告於民國（下同）96年1月19日20時至22時
      許，在台中市○○路之薑母鴨店飲用酒類後，駕駛車號OS
      F-105機車，轉往台中市○○路之嘉年華KTV繼續飲酒作樂
      ，致翌（20）日凌晨1時30分許，已達不能安全駕駛動力
      交通工具，竟仍駕駛上開機車，沿台中市○○路由南往北
      方向行駛，於同日凌晨2時許，行經該路段與文心路口處
      ，欲左轉往文心路方向行駛時，應注意車前狀況，隨時採
      取必要之安全措施，且機車左轉時應以二段式左轉，而依
      當時天候晴朗、夜間有照明、路面乾燥、無缺陷、無障礙
      物等情況，並無不能注意之情事，竟因酒後注意力降低，
      未先行駛至對向停等區○○○段式左轉，即貿然通過該交
      叉路口逕行左轉，適原告駕駛車號BS2-105機車沿麻園西
      路由北往南方向直行，亦行經上開路口，二車因而發生碰
      撞，致原告受有頭部外傷併第五、六頸椎挫傷性移位之傷
      害。茲請求被告賠償下列損害：(1)機車完全損壞，修復費
      用為新臺幣（下同）15,910元；(2)醫療用頸圈2,500元；
      (3)往來醫院就診之交通費13,800元；(4)減少勞動收入：原
      告受傷當時受僱於甲○○經營之叭叭叭檳榔攤擔任門市小
      姐，每月薪資32,000元，前4個月治療期及往後12個月均
      無工作能力，共16個月，計512,000元；(5)慰撫金200,000
      元；(6)醫藥費200,000元；(7)調養費（受傷後買補品費用
      ）100,000元。以上金額扣除強制汽車責任保險理賠金39,
      556元及被告已給付之35,000後，被告尚應賠償原告969,
      654元。而因被告未為賠償，爰提起本件訴訟，並聲明：
      (1)被告應給付原告969,654元；(2)訴訟費用由被告負擔。
  二、被告抗辯：
    (一)原告援引檢察官聲請簡易判決處刑書犯罪事實欄所載認
        為被告過失傷害原告，此部分業經本院96年度交易字第
        405號刑事判決確定，被告不為爭執。然道路交通安全
        規則第102條第1項第7款規定，轉彎車應讓直行車先行
        ，僅係路權相對優先原則，並未免除直行車駕駛人應注
        意車前狀況之注意義務。本件原告所騎機車雖係直行車
        ，但行經肇事路段時仍應注意車前狀況，竟疏未注意，
        致兩造所騎機車車頭撞損，並為本件肇事之次要原因；
        再者，縱使被告係酒後駕車，至多僅可認為被告違反注
        意義務而有過失，並不因被告酒後駕車行為而免除原告
        行車之注意義務。從而，原告違反注意義務，亦與有過
        失。
    (二)茲就原告請求之各項金額，答辯如下：
        1.醫療費及增加生活上需要部分：原告主張其因遭被告
          撞傷而就醫，支出醫療用頸圈2,500元、調養費100,
          000元。稽之原告所提正德傷殘用具製造廠有限公司
          出具之2,500元醫療用頸圈收據，業經國泰綜合醫院
          汐止分院於診斷證明書醫師囑言記載須配合頸圈使用
          診療，應屬醫療上之必要支出，為被告所不爭執。惟
          原告所主張之調養費其範圍為何，如指本次事故醫療
          之費用，則該費用業經被告投保之強制汽車第三人責
          任保險負擔39,556元，原告既已受領該醫療給付，此
          金額自應從損害賠償金額扣除，除此範圍外，原告既
          未提出積極證據可證其有何其他必要之醫療支出或增
          加生活上所必需，應屬無據。
        2.因治療所支出之交通費部分：原告主張其為治療而支
          出往返住家與醫院間之交通費共13,800元之事實，提
          出計程車收據共14紙為證。然上開收據雖經填載，卻
          未經蓋有信義汐止交通關係企業有限公司之印信，而
          與收據通常均蓋有公司印信有異，其私文書是否為真
          正非屬無疑；且上開收據均未載明搭乘之起迄地點，
          其中更有1紙收據搭乘之日期係在96年4月19日，經查
          該期日係原告住院開刀期間，何以會有該筆交通費用
          產生；再者，上開收據記載之車資有的高達5,000元
          ，有的僅有200元，何以會產生如此巨大的落差，殊
          難理解。此外，原告復無法舉證證明其於上開收據所
          載搭乘日期確實有因治療而支出該交通費，則其訴請
          被告賠償交通費損害13,800元，即屬無據。
        3.減少勞動能力之損害部分：原告主張遭被告撞傷時係
          任職於台中市○○路○段91號前「叭叭叭檳榔總店」
          ，經查該店未設有營利事業登記，是否確有該獨資行
          號存在，非屬無疑，被告遂於96年10月27日前往查勘
          ，未見上開地址設有該店營業，雖原告提出該店負責
          人甲○○所開立之薪資證明，惟該店於事故發生時是
          否處於營業狀態，又於何時停業、原告於事故發生時
          是否確實從業於該店，均仍屬有疑，實有調查之必要
          。再者，原告訴請賠償16個月薪資之損害，並無醫院
          診斷證明及其他證據證明其確因本事故而須休養16個
          月之久，則其請求應屬無據。
        4.精神上損害賠償部分；原告因被告之過失傷害行為，
          致其身體受有傷害，據而請求精神慰撫金200,000元
          ，惟衡量雙方傷勢、經濟、與有過失、事故後被告屢
          屢與原告協商，均因要求過高無法調解等諸情狀，原
          告請求之賠償金額誠屬過高，應予扣減。
        5.機車毀損部分：原告主張其所騎機車因被告過失肇事
          撞毀，該機車是否確無修復之價值並毀壞報廢，原告
          並未提出證據證明；又該機車經計算使用年限折舊後
          ，於事故當時之價格為何，原告亦未提出證據證明；
          若該機車確屬撞毀而廢棄，但其殘體仍得變價，既為
          原告自行處理，則原告請求損害賠償金額自尚應扣除
          殘體價值。從而，機車毀損部分之請求，既僅有原告
          書面陳述，並無其他證據可資明其實際損害，同屬無
          據。
    (三)原告就車禍之發生與有過失，其請求之損害賠償應予核
        減。且事故發生後，被告業於96年2月4日交付35,000元
        賠償金，則原告請求之損害賠償金額應扣除之。
    (四)並聲明：(1)原告之訴駁回；(2)訴訟費用由原告負擔；(3)
        如受不利益判決，願供擔保請准宣告免為假執行。
貳、得心證之理由：
  一、原告主張其於上揭時地遭被告所駕駛之機車撞及，致受有
      頭部外傷併第五、六頸椎挫傷性移位之傷害，及機車受有
      損壞之事實，業經本院96年度交易字第405號刑事判決認
      定明確，被告對此亦不爭執，故可信為真實。
  二、被告雖抗辯原告駕駛機車直行時未注意車前狀況，亦有過
      失云云。惟查，本件車禍肇事原因，經本院刑事庭送請臺
      灣省臺中市區車輛行車事故鑑定委員會鑑定，該鑑定委員
      會之鑑定意見為：「一丙○○酒精濃度過量駕駛重機車於
      交岔路口左轉彎時未讓對向直行車先行，為肇事原因。二
      乙○○駕駛重型機車無肇事因素。」此有該鑑定委員會臺
      中市區960285案鑑定意見書附於刑事卷足資佐參；又該車
      禍之刑事偵審程序就案情調查結果，並未顯示原告駕駛機
      車有任何過失，被告亦未提出具體事證證明原告確有未注
      意車前狀況之過失，從而其抗辯原告就本件車禍之發生與
      有過失，自難採認。
  二、按因故意或過失，不法侵害他人之權利者，負損害賠償責
      任；汽車、機車或其他非依軌道行駛之動力車輛，在使用
      中加損害於他人者，駕駛人應賠償因此所生之損害；不法
      侵害他人之身體或健康者，對於被害人因此喪失或減少勞
      動能力或增加生活上之需要時，應負損害賠償責任；不法
      侵害他人之身體、健康、名譽、自由、信用、隱私、貞操
      ，或不法侵害其他人格法益而情節重大者，被害人雖非財
      產上之損害，亦得請求賠償相當之金額；不法毀損他人之
      物者，被害人得請求賠償其物因毀損所減少之價額，民法
      第184條第1項前段、第191條之2、第193條第1項、第195
      條第1項、第196條分別定有明文。茲查：被告於上開時地
      駕駛機車撞及原告所騎機車而致其車損人傷，已如前述，
      則原告請求被告賠償其因此所生之損害，於法即無不合。
      茲將原告之各項請求，說明如下：
      1.機車修復費用部分：原告雖主張機車修復費用為15,910
        元，並提出收據1紙為證，惟嗣後與被告合意以14,000
        元計算該修復費用，本院即採認之。
      2.醫療用頸圈部分：原告主張支出2,500元，有其提出之
        國泰綜合醫院汐止分院診斷證明書及原告購買頸圈之統
        一發票為證，被告對此不為爭執，本院即採認之。
      3.往來醫院就診之交通費部分：原告主張支出計程車車資
        13,800元，並提出信義汐止交通關係企業有限公司之收
        據14紙為證。而其中原告自其胞姐住處即台北縣汐止市
        ○○○路至國泰綜合醫院汐止分院來回11次，每次200
        元，共2,200元部分，為被告所不爭執，本院即採認之
        。其餘96年3月27日車資3,300元、96年4月19日車資3,
        300元及96年4月26日車資5,000元部分，原告自承是從
        台北縣汐止市搭乘計程車至南投縣竹山鎮公所參加本件
        車禍調解（96年4月19日是由其父母代理出席調解）所
        耗費之車資，而此顯然非因治療傷勢所支出，亦非因本
        件車禍必然增加之生活上需要，故原告此部分之請求，
        於法尚有未合。
      4.減少勞動收入部分：原告主張其受傷當時係受僱於甲○
        ○經營之叭叭叭檳榔攤擔任門市小姐，每月薪資32,000
        元，前4個月治療期及往後12個月均無工作能力，期間
        共16個月，合計減少收入512,000元等情，雖提出訴外
        人甲○○書立之證明書1紙為證，且甲○○亦到庭具結
        證稱其確實自95年7月起僱用原告賣檳榔，直至原告因
        本件車禍受傷為止，每月薪資包含服裝、便當、抽成包
        數及全勤等共32,000元等語（參見本院96年12月10日言
        詞辯論筆錄）。惟查，訴外人甲○○所稱每月支付原告
        薪資32,000元，並無薪資袋、薪資轉帳或參加勞工保險
        之投保薪資等資料可供查憑，故所述原告每月薪資32,0
        00乙節，尚難盡信。本院審酌原告從事檳榔門市販賣通
        常可得之薪資，並扣除合理就業成本後，認為原告每月
        薪資以20,000元計算為適當。又原告受傷後，分別於96
        年3月8日、96年4月19日實施兩次手術，於96年4月23日
        出院，依通常情形判斷，原告於96年4月23日手術出院
        前，應無法正常工作，誠無疑義。至於自96年4月23日
        手術出院後，原告所需療養（或無法正常工作）之期間
        為何，經本院向財團法人國泰綜合醫院查詢，該院函復
        謂：「病人曾文玲因頸脊髓病變而接受手術，術後恢復
        情形良好，惟仍殘存部分脊髓病變的情形。一般來說，
        接受手術後，宜休養六個月左右。」準此，本院認為原
        告於96年2月4日受傷後，所需療養（即無法正常工作）
        期間為八個月。原告於此期間無法正常工作，其減少勞
        動收入之數額為160,000元（計算式：20,000元/月×8
        個月=160,000元）。
      5.醫療費用部分：原告雖請求被告賠償醫療費用200,000
        元，惟查，原告因本件車禍於中國醫藥大學附設醫院支
        出之自費負擔額為3,833元，此有中國醫藥大學附設醫
        院96年11月22日院管檔字第0961104717號函及檢附之收
        據在卷可稽；另於財團法人國泰醫院汐止分院支出之自
        付額為56,486元，此有財團法人國泰綜合醫院醫療費用
        證明附卷足參，且皆為被告所不爭執，故原告得請求之
        醫療費為60,319元（計算式：3,833+56,486=60,319 ）
        ，其餘逾此部分之請求，因原告並未提出證據以實其說
        ，故無可採。
      6.調養費部分：原告雖主張其於受傷後購買補品支出100,
        000元，惟並未舉出任何證據以實其說；且所稱補品，
        是否為恢復身體健康所必要，亦未經原告舉證證明，故
        此部分之請求，自難准許。
      7.非財產上之損害（即撫慰金）部分：原告因本件車禍受
        有第五、六頸椎椎間盤突出併頸椎狹窄及脊髓病變之傷
        害，分別於96年3月8日、96年4月19日實施兩次手術，
        其受有肉體及精神上之痛苦，實可想像。本院審酌原告
        所受傷害之程度，其雖經手術治療，但仍殘存部分脊髓
        病變，現於祥準股份有限公司工作，月薪22,800元（勞
        保局電子閘門查詢資料參照）；及被告酒後駕車肇事之
        過失程度，其於95年度曾有薪資所得334,930元之收入
        ，名下並無不動產（稅務電子閘門所得調件明細表參照
        ）等情事，認為原告請求慰撫金200,000元尚屬過高，
        應以150,000元為適當。
  三、綜上所述，原告因被告之過失行為所得請求之損害賠償為
      389,019元（機車修復費用14,000元+醫療用頸圈2,500元+
      往來醫院就診之交通費2,200元+減少勞動收入160,000元+
      醫療費用60,319元+慰撫金150,000元）。而按強制汽車責
      任保險法第32條規定：「保險人依本法規定所為之保險給
      付，視為被保險人損害賠償金額之一部分；被保險人受賠
      償請求時，得扣除之。」原告因本件車禍已受領39,556元
      之強制汽車責任保險之保險給付，此為兩造所不爭執，故
      原告向被告請求損害賠償時，應予扣除；又被告已先行賠
      償原告35,000元，為原告所不爭執，此賠償數額亦應扣除
      。而經扣除後，原告得請求被告賠償之金額為314,463元
      （計算式：389,019-39,556-35,000=314,463）。從而原
      告請求被告給付314,463元，為有理由，應予准許。其餘
      逾此部分請求，為無理由，應予駁回。
  四、本件為所命給付金額未逾五十萬元之判決，於原告勝訴部
      分（即本判決主文第一項及命被告負擔訴訟費用部分），
      爰依職權宣告假執行。而被告陳明願供擔保請准宣告免為
      假執行，經核尚無不合，爰酌定相當擔保金額准許之。
參、訴訟費用負擔、宣告假執行及免為假執行之依據：民事訴訟
    法第79條、第389條第1項第5款、第392條第2項。
中    華    民    國    97    年    1     月    21    日
                  民事第三庭    法  官  游文科
正本係照原本作成。
如對本判決上訴，須於判決送達後20日內向本院提出上訴狀。
中    華    民    國    97    年    1     月    21    日
                                書記官   謝坤冀


司法院資訊處製作；財團法人民間司法改革基金會備份。
